【裁判字號】    96,上訴,2939
【裁判日期】    970227
【裁判案由】    懲治走私條例
【裁判全文】
臺灣高等法院刑事判決                96年度上訴字第2939號
上  訴  人  台灣桃園地方法院檢察署檢察官
上  訴  人
即  被  告  乙○○
選任辯護人  劉玉津  律師
            張智剛  律師
上  訴  人
即  被  告  甲○○
選任辯護人  蘇家宏  律師
            劉志忠  律師
上列上訴人因被告懲治走私條例案件，不服臺灣桃園地方法院95
年度訴字第1707號，中華民國96年5月14日第一審判決（起訴案
號：臺灣桃園地方法院檢察署94年度偵字第16484號），提起上
訴，本院判決如下：
    主  文
原判決關於甲○○、乙○○部分撤銷。
甲○○、乙○○共同運送私運管制物品進口逾公告數額之走私物
品，各處有期徒刑壹年；均減為有期徒刑陸月，如易科罰金，均
以參佰元折算壹日。兄弟水產繁養殖場民國94年9月4日開立之出
貨單壹紙，沒收。
    事  實
一、乙○○前曾因違反懲治走私條例案件，經臺灣澎湖地方法院
    94年度訴字第9號刑事判決判處有期徒刑6月，緩刑3年；再
    經臺灣高等法院高雄分院於民國（下同）94年10月20日以94
    年度上訴字第1073號刑事判決駁回上訴，而於94年12月20日
    確定。復因違反懲治走私條例案件，經臺灣高等法院臺南分
    院以94年度上訴字第539號刑事判決判處有期徒刑4月，再經
    最高法院於95年6月30日以95年度台上字第3632號刑事判決
    上訴駁回確定（均不構成累犯）。
二、甲○○為澎湖縣馬公市井垵里1之7號兄弟水產繁養殖場（下
    稱兄弟養殖場）之負責人；乙○○則從事漁業多年，熟悉海
    上事務；兩人為澎湖縣馬公市之同鄉，均明知大陸地區生產
    逾公告數額之牡蠣為管制進口之走私物品。乃甲○○竟於94
    年9月3日前數日，委請乙○○駕船為其載運大陸東南沿海地
    區生產之牡蠣，自澎湖運送來臺，乙○○亦隨即應允。甲○○、乙○○旋共同基於運送私運管制物品進口逾公告數額走
    私物品之犯意聯絡，由乙○○先向不知情之許武男商借澎湖
    鎖港漁港為漁業根據地之「東輝號」漁船（統一編號：CT0-
    000000號）一艘，並以每日薪資新臺幣（下同）1000元之代
    價僱用當時尚不知情之船員楊登科（業經原審判處有期徒刑
    陸月，如易科罰金，以銀元參佰元即新臺幣玖佰元折算壹日
    ；緩刑參年確定）、洪東利（業於95年4月1日死亡）負責輪
    流駕駛前開船舶；三人遂分別自澎湖及高雄起程，而於94年
    9月3日上午11時30分前之某時，依約在「東輝號」漁船停泊
    之新竹南寮漁港會合；並於同日上午11時30分許，向新竹漁
    港安檢所申請報關出港後，由楊登科負責駕駛「東輝號」漁
    船搭載乙○○、洪東利前往澎湖，於翌（4）日凌晨零時許
    ，抵達澎湖外海兄弟養殖場附近水域；適逢甲○○以電話詢
    問乙○○「東輝號」是否抵達約定地點，隨即由甲○○指示
    具有前揭犯意聯絡之姓名年籍不詳之成年工人數名，駕駛兩
    艘竹筏將私運逾公告數額之管制進口物品即私運產自大陸地
    區之牡蠣共1萬0872公斤（計604箱）搬至「東輝號」漁船上
    ；甲○○係從事養殖業務之人，為迴避走私查緝，明知該兄
    弟養殖場並未出貨下品牡蠣600箱，仍以兄弟養殖場名義開
    立不實內容之「94年9月4日」期、出貨「600箱（每箱重18
    公斤）」下品牡蠣之出貨單，委由前開工人轉交予乙○○，
    以備交付收貨人。楊登科、洪東利見時值深夜，且「東輝號
    」未停泊靠岸，竟有數名工人搬運大批牡蠣上船，方知前開
    牡蠣係大陸地區生產管制進口之走私物品；惟其二人仍與甲○○、乙○○基於共同基於運送私運管制物品進口逾公告數
    額走私物品之犯意聯絡，於上揭牡蠣裝載完畢後，駕駛「東
    輝號」漁船自澎湖返航，而共同運送上揭私運自大陸地區逾
    公告數額即重量逾1000公斤，且緝獲時完稅價格逾10萬元之
    大陸地區生產之牡蠣返回臺灣。嗣於95年9月5日凌晨2時15
    分許，「東輝號」漁船甫返回桃園竹圍漁港時，即為海巡署
    海岸巡防總局北部地區巡防局桃園機動查緝隊（下稱海巡署
    桃園機動查緝隊）執行安檢清艙查獲，並當場起出上揭產自
    大陸地區之牡蠣計1萬0872公斤（共604箱），上開出貨單則
    尚未及行使；其後經財政部臺北關稅局核定前開牡蠣之完稅
    價格為59萬7960元。
三、案經海巡署海岸巡防總局北部地區巡防局移送臺灣桃園地方
    法院檢察署檢察官偵查起訴。
    理  由
一、證據能力部分：
  (一)查本件證人謝景旭（海巡署桃園機動查緝隊查緝隊員）、巫
    文隆（中央研究院生物多樣性研究中心研究員）前於檢察官
    訊問時之證述，雖未經被告甲○○、乙○○、楊登科等人（
    上開三名被告於偵查時均未選任辯護人）之詰問，然前開被
    告及被告乙○○之辯護人迄本院言詞辯論終結前，皆未聲請
    傳喚前揭證人到庭接受詰問，顯係捨棄行使詰問上開證人之
    權利，參酌上開證人於檢察官訊問時經具結所為之證述，尚
    無顯有不可信之情況，依刑事訴訟法第159條之1第2項之規
    定，自得採為證據。
  (二)次按被告以外之人（包括證人、鑑定人、告訴人、被害人及
    共同被告等）於審判外之陳述雖不符刑事訴訟法第159條之1
    至之4等四條之規定，而經當事人於審判程序同意作為證據
    ，法院審酌該言詞陳述或書面陳述作成時之情況，認為適當
    者，亦得為證據；當事人、代理人或辯護人於法院調查證據
    時，知有刑事訴訟法第159條第1項不得為證據之情形，而未
    於言詞辯論終結前聲明異議者，視為有前項之同意，同法第
    159條之5定有明文。查，證人即原審同案被告楊登科、洪東
    利警詢中之供證，雖屬被告以外之人於審判外之言詞陳述，
    卷附海巡署桃園機動查緝隊扣押筆錄、扣押物品目錄表、出
    貨單、查獲牡蠣照片、中央研究院95年1月27日總務字第095
    0028790號函、95年4月4日公共字第0950102320號函暨鑑定
    結果、財政部臺北關稅局95年7月26日北普法字第095101672
    7號函、「東輝號」漁業執照、「東輝號」漁船進出港檢查
    表、澎湖縣政府核發之漁業權執照，雖屬被告以外之人於審
    判外之書面陳述，且無符合同法第159條之1至之4等前4條之
    情形，但證人楊登科、洪東利之上開警詢筆錄內容，及卷附
    上揭文書，經本院當庭提示，被告均表示「沒意見」，而未
    經當事人於言詞辯論終結前聲明異議，是該等證言、證物，
    依刑事訴訟法第159條之5第2項規定，應具有證據能力。
  (三)被告從未爭執其在警詢、檢察官偵查及原法院審理中之自白
    ，有何出於強暴、脅迫、利誘、詐欺、疲勞訊問、違法羈押
    或其他不正方法之情事；均合先敘明。
二、訊據被告乙○○雖坦承於前揭時地駕駛「東輝號」漁船為海
    巡署桃園機動查緝隊查獲，並起出上開牡蠣共1萬0872公斤
    （計604箱）等情不諱，但口否認有何犯行，辯稱：本件係
    被告甲○○以8000元之代價委請伊載運上開牡蠣由澎湖返臺
    ，伊隨後向許武男商借「東輝號」漁船，並僱用楊登科及洪
    東利駕駛該船共同前往澎湖載運上開牡蠣，故伊僅係單純受
    託載運牡蠣，並不知悉上開牡蠣係產自大陸地區云云。被告
    甲○○亦矢口否認有何犯行，辯稱：伊並未以8000元代價委
    請被告乙○○載運上揭查獲之牡蠣，也未指示工人在上開時
    地駕駛二艘竹筏將前述牡蠣搬運至「東輝號」上，本案查獲
    604箱之牡蠣，其中只有18箱是伊出售予案外人丙○○，其
    餘牡蠣之來源，伊並不清楚等語。惟查：
  (一)海巡署桃園機動查緝隊於95年9月5日凌晨2時15分許，在桃
    園竹圍漁港查獲由被告乙○○及原審同案楊登科、洪東利等
    人駕駛之「東輝號」漁船，並在該漁船上起獲牡蠣604箱，
    共重1萬0872公斤等情，業據證人即海巡署桃園機動查緝隊
    隊員謝景旭於檢察官偵查時具結證述在卷（見偵字第16484
    號卷第112 頁）；即被告乙○○於警詢、偵審時對此情節亦
    供承不諱；並有海巡署桃園機動查緝隊扣押筆錄、扣押物品
    目錄表各一份及查獲牡蠣照片四張在卷可稽（見偵字第1648
    4號卷第20頁至第22頁、第65頁）；此部分事實，堪可認定
    。
  (二)次查，上開牡蠣經中央研究院生物多樣性研究中心研究員巫
    文隆根據查獲牡蠣之種類、產地、包裝、冷凍處理之方式，
    及被告甲○○經營兄弟養殖場之範圍、養殖方式等資料綜合
    觀察，認為係屬中國大陸東南沿海地區養殖之牡蠣一節，亦
    經巫文隆於檢察官訊問時具結證述詳實（見偵字第16484 號
    卷第134頁、第135頁）；並有中央研究院95年1月27日總務
    字第0950028790號函及95年4月4日公共字第0950102320號函
    附鑑定結果各一份在卷可憑（見偵字第16484號卷第167頁至
    第172頁）；足認被告乙○○與原審同案被告楊登科、洪東
    利駕駛之「東輝號」上，經海巡署桃園機動查緝隊查獲重達
    1萬0872公斤、分裝為604箱之牡蠣，確係產自大陸東南沿海
    地區之事實，亦可認定。
  (三)再查，牡蠣係屬海關進口稅則第三章所列魚類、甲殼類、軟
    體類其他水產無脊椎動物，本件查獲之牡蠣重達1萬0872公
    斤，完稅價格為59萬7960元，業經財政部臺北關稅局函覆在
    卷，有該局95年7月26日北普法字第0951016727號函存卷可
    憑（見偵字第16484號卷第209頁）；是上開查獲之牡蠣係行
    政院依據懲治走私條例第2條第4項授權公告之「管制物品項
    目及其數額」丙項第五款規定管制進口之物品，並已逾公告
    數額之情節，要屬無疑。
  (四)又查，上揭查獲之牡蠣係於94年9月3日前數日，由被告甲○○委請被告乙○○駕船由澎湖載運返回臺灣，被告乙○○旋
    向不知情之船主許武男商借「東輝號」漁船，並僱用船員楊
    登科、洪東利，於94年9月3日上午11時30分許，由新竹南寮
    漁港報關出海，嗣於翌日（4）日凌晨零時許，抵達澎湖外
    海時，適經被告甲○○以電話向被告乙○○詢問該船是否抵
    達，隨後即有數名工人駕駛二艘竹筏將上開牡蠣搬運至「東
    輝號」上，嗣搬運完畢後，被告乙○○、楊登科、洪東利等
    人隨即駕駛「東輝號」返回桃園竹圍漁港等情，業據被告乙○○迭於警詢，及檢察官偵查暨原法院審理中以證人之身分
    具結供證甚詳（見偵字第16484號卷第25頁、第26頁、第67
    頁、第88頁，原審卷第51頁、第114頁至117頁）；其前後之
    情節均大致相符。經核與原審同案被告楊登科、洪東利於警
    詢時供述之情節（見偵字第16484號卷第32頁、第29頁），
    及證人許武男在原審到庭具結供證之情節（見120頁至第124
    頁）相符，且有行政院農業委員會核發予許武男之「東輝號
    」漁業執照及「東輝號」漁船於94年9月3日上午11時30分許
    自新竹南寮漁港申報出海，並於同年9月5日凌晨2時15分許
    ，由桃園竹圍漁港返回之機漁船（含船員）進出港檢查表各
    一紙在卷可佐（見偵字第16484號卷第55頁、第56頁）；足
    認被告乙○○前揭供述及證述，應為屬實，而可採信。
  (五)被告乙○○雖辯稱：伊僅係單純受託載運牡蠣，並不知悉上
    開牡蠣係產自大陸地區云云。然查：
    1.海巡署桃園機動查緝隊於95年9月5日凌晨2時15分許，在
      桃園竹圍漁港查獲由被告乙○○及原審同案楊登科、洪東
      利等人駕駛之「東輝號」漁船，並在該漁船上起獲牡蠣
      604箱，共重1萬0872公斤等情，有如前述。又，該等查獲
      之牡蠣均已去殼，再用塑膠袋包裝後，放置在保麗龍箱中
      ，有查獲牡蠣照片四張在卷可憑（見偵字第16484號卷第
      65頁）。
    2.依被告甲○○經澎湖縣政府核發之漁業權執照所載，其係
      登記為「箱網養殖業」，而牡蠣之養殖方式不是「箱網養
      殖」；且本件起獲之牡蠣604箱，共重1萬0872公斤，其牡
      蠣殼應有6萬5232公斤至7萬2480公斤，如果未焚化將有65
      至72公噸之牡蠣殼須棄置該養殖場；又澎湖當地最大牡蠣
      養殖場每天最大量為帶殼牡蠣不及200公斤，需要不間斷
      每天持續639天才能達到1萬0872公斤，有中央研究院95年
      1月27日總務字第0950028790號函及95年4月4日公共字第
      0950102320號函附鑑定結果各一份在卷可憑（見偵字第16
      484號卷第167頁至第172頁）。而同案被告乙○○接運該
      本件牡蠣之地點，係被告甲○○之外海養殖場，業據被告
      乙○○在原審供陳在卷（見原審卷第112頁）；以外海養
      殖場之簡漏設備及少數之人，是否有足夠能力生產10公噸
      之牡蠣？是否有足夠人力將總重1萬0872公斤牡蠣去殼、
      包裝，及處理廢棄之牡蠣殼？已得見其不可能；更遑論蠣
      係極易腐壞之海產，需於極短時間內迅速處理上揭事宜。
      被告乙○○係澎湖本地人從事漁業已有多年之經驗（見偵
      卷第52頁被告乙○○之船員證件影本），對此等外海養殖
      場生產能力，及運送之貨物與裝載處之設備顯不協調，而
      有悖常理之情狀，豈可諉為不知。
    3.被告乙○○僱請原審被告楊登科、洪東利由新竹南寮漁港
      駕駛「東輝號」抵達澎湖外海時，適被告甲○○以電話聯
      繫是否抵達，隨後即有數名工人駕駛二艘竹筏將上開牡蠣
      搬運上船之情節，已詳如前述；茍若前開牡蠣並非產自大
      陸東南沿海地區之走私物品，被告乙○○大可將「東輝號
      」漁船停泊在港口，俟天亮後再行搬運，何須在到達澎湖
      時未報關進出港（直接到外海兄弟養殖場），且於深夜時
      刻摸黑進行以掩人耳目，而徒增裝載工作之危險。
    4.綜上所述，被告乙○○於被告甲○○委託其載運本件查獲
      之牡蠣返臺時，應已知悉所載運之物品，為產自大陸地區
      牡蠣之事實，至為灼然。
  (六)被告甲○○雖辯稱：伊並未以8000元代價委請被告乙○○載
    運上揭查獲之牡蠣，也未指示工人在上開時地駕駛二艘竹筏
    將前述牡蠣搬運至「東輝號」上，本案查獲604箱之牡蠣，
    其中只有18箱是伊出售予案外人丙○○，其餘牡蠣之來源，
    伊並不清楚云云。然查：
    1.被告甲○○於檢察官初訊時業已坦承：（問石：你有委託
      「吳」運貨？）有，因為「陳」向我買牡蠣十噸左右，因
      「陳」與澎湖縣的船商不熟，所以「陳」委託我顧船，然
      後我再把牡蠣以竹筏運送到「吳」（按依卷內資料，此處
      「吳」即指「被告乙○○」）的船上由「吳」的船幫我運
      送到竹圍漁港；（問：為何此次委託「吳」運送？）因為
      我與他從小認識，但是我與他的合作關係是從93年初開始
      ，至少有2、3次運到高雄；（問：此次你委託「吳」的運
      費為多少？）八千元；因為是這個行情左右而且「吳」的
      船是出海作業，我是委託他載貨；（問：為何明知中央主
      管機關要求漁船不能載貨，你仍委託「吳」的漁船載貨？
      ）因為「吳」曾告訴我說他的補漁船的收穫有限，希望如
      果有貨時可以讓他載；（問：你知否當時「吳」的船上另
      有何人在場？）另外還有二人；但是該二人是誰我不知道
      ；（問：你有無告知「吳」他所載之牡蠣要作何用？）沒
      有；我只有告訴他到了竹圍漁港貨要交給「陳」；至於其
      他的就沒有說了等語（見偵字第16484號卷第90頁）。
    2.同案被告乙○○係受被告甲○○之託，駕船運輸本件牡蠣
      之事實，復據被告乙○○在原審以證人之身分具結證述綦
      詳（見原審卷第112頁至第115頁）。雖其在原審之供述中
      有敘及「我到的時候，我原來要用行動電話打給甲○○，
      但我還沒有打，我的電話就響了，因為船的聲音很大，所
      以我聽不清楚是不是甲○○的聲音，但是我猜是他打得，
      他說船到了沒有，我說到了，電話就掛了」云云（見原審
      卷第112頁）。然運送走私入口之大陸沿海生產牡蠣，本
      係干犯法紀之事，依卷內資料，事前僅有同案被告乙○○
      與被告甲○○二人知悉，是以同案被告乙○○獲電話時，
      依判斷猜想係被告甲○○所打，自符合社會生活經驗；是
      故同案被告乙○○在原審作證時，雖陳稱「因為船的聲音
      很大，所以我聽不清楚是不是甲○○的聲音」等語，仍不
      影響其證詞之可信性。
    3.被告甲○○、同案被告乙○○之上揭供述，互核相符。參
      以：
      (1)被告乙○○於返回桃園竹圍漁港被查獲時，確有提出經
        前述工人轉交由被告甲○○所經營之兄弟養殖場於94年
        9月4日出具之下品牡蠣共600箱（每箱18公斤）之出貨
        單，有該出貨單一紙在卷可查（見偵字第16484號卷第
        57頁）；而被告甲○○在本院審理中亦坦承該出貨單係
        伊所書寫。
      (2)被告甲○○所經營之兄弟養殖場出具之出貨單所記載「
        94年9月4日」之日期，核與同案被告乙○○上揭供述中
        所陳：94年9月4日至澎湖載運乙節相符。同出貨單所記
        載「下品牡蠣共600箱（每箱18公斤）」之重量，亦核
        與同案被告乙○○載運而遭查扣之牡蠣數量相近。
      (3)則果若被告甲○○未委由被告乙○○載運上開查獲之牡
        蠣，被告乙○○如何能取得前述出貨單？基此，足見被
        告甲○○、同案被告乙○○之上揭供述，確為屬實。
    4.故被告甲○○於法院審理時翻異前詞否認犯行之供述，顯
      係臨訟卸責之詞，委無足採。本件查獲之牡蠣係由被告甲○○委請被告乙○○由澎湖載運返臺，亦係灼然可見。
    5.又被告甲○○本身係經營養殖漁業之專業，有卷附澎湖縣
      政府核發之漁業權執照一紙為證（見偵字第16484號卷第
      157頁）；是被告甲○○對於前開牡蠣係產自大陸東南沿
      海地區一節，自係了然於胸；惟其仍委由被告乙○○代為
      運送，則其所為運送前開管制物品進口逾公告數額之走私
      物品之犯行，洵堪認定。
  (七)綜上所述，被告甲○○、乙○○前開辯解，均不足採，本件
    事證已臻明確，其等犯行均堪認定。
三、論罪法條：
  (一)被告行為後，刑法於94年2月2日修正公布，並於95年7月1日
    施行，按行為後法律有變更者，適用行為時之法律。但行為
    後之法律有利於行為人者，適用最有利於行為人之法律，刑
    法第2條第1項雖定有明文。然刑法第2條第1項規定，係規範
    行為後「法律變更」所生新舊法比較適用之準據法。故如新
    舊法處罰之輕重相同，即無比較適用之問題，非此條所指之
    法律有變更，即無本條之適用，應依一般法律適用原則，適
    用裁判時法。其為純文字修正者，更應同此（最高法院95年
    11月7日第21次刑事庭會議決議參照）。查：
    1.被告行為後，刑法第55條關於牽連犯之規定業經修正刪除
      ，依刪除刑法第55條牽連犯之新法，則被告本案犯行應分
      論併罰，自應以被告行為時之修正前刑法55條之規定較有
      利於被告。
    2.被告甲○○、乙○○行為後，關於刑法第215條之罰金及
      懲治走私條例第3條第1項併科罰金之部分，刑法第33條第
      5款業已修正規定「罰金：新臺幣一千元以上，以百元計
      算之。」；與修正前刑法第三十三條第五款規定「罰金：
      一元（按係銀元，折算為新臺幣三元）以上。」不同。比
      較新舊法結果，以舊法較有利於行為人。
    3.綜上比較，被告等所為犯行，若適用修正後之刑法予以數
      罪併罰，當較不利於被告；依新修正刑法第2條第1項前段
      之規定，自應整體適用修正前刑法之有關規定。
    4.至於：
      (1)刑法第28條共犯之規定，於94年1月7日修正、95年7月1
        日施行前之規定為：「二人以上共同實施犯罪之行為者
        ，皆為正犯」，現行刑法之規定則為：「二人以上共同
        實行犯罪之行為者，皆為正犯」，揆諸本條之修正理由
        係為釐清陰謀共同正犯、預備共同正犯、共謀共同正犯
        是否合乎本條規定之正犯要件。而被告二人與原審同案
        被告之犯行，均屬實行犯罪行為之正犯；無論依修正前
        或修正後之刑法均屬共同正犯，對於被告並無「有利或
        不利」之影響，應無適用修正後刑法第2條第1項之規定
        比較新舊法之問題，應逕適用新修正刑法之規定。
      (2)刑法第38條有關沒收之規定亦經修正，惟沒收為從刑，
        如前述，從刑附屬於主刑，除法律有特別規定者外，依
        主刑所適用之法律，本件主刑部分即宣告刑所據以決定
        之罪、刑法律既適用修正前之舊法，沒收部分自應從之
        。
      (3)又，懲治走私條例第3條亦於95年5月30日經總統以華總
        一義字第09500075721號令修正公布，並於同年7月1日
        施行，惟該條僅係刪除原第2項常業犯之規定，並將原
        第3項未遂犯之規定，移至同條第2項，於原條文第1項
        之構成要件及罰則均未修正，故前開修正與本件適用法
        律尚屬無涉，自無新舊法比較之問題，併此敘明。
  (二)核被告甲○○、乙○○所為，均係犯懲治走私條例第3條第1
    項運送私運管制物品進口逾公告數額之走私物品罪、刑法第
    215條之業務上文書登載不實罪。前開被告二人與原審同案
    被告楊登科、洪東利暨前述不詳姓名年籍之成年工人數名間
    ，具有犯意聯絡及行為分擔，應論以共同正犯。
  (三)被告所犯上揭懲治走私條例第3條第1項運送私運管制物品進
    口逾公告數額之走私物品罪、刑法第215條之業務上文書登
    載不實罪二罪，具有方法、目的之牽連關係，應依修正前刑
    法第55條之規定，從一重之懲治走私條例第3條第1項運送私
    運管制物品進口逾公告數額之走私物品罪罪處斷。被告所犯
    法第215條之業務上文書登載不實罪雖未經檢察官起訴，然
    此部分核與已起訴並論罪之走私物品罪，具有方法、目的之
    牽連關係，屬裁判上一罪，有如前述，基於審判不可分之原
    則，應為起訴效力所及，本院自得一併審究。
四、原審據以論罪科刑，固非無見。惟查：(一)被告等另犯有刑法
    第215條之業務上文書登載不實罪，原審未予以論科，自有
    可議；(二)被告等犯罪時間在96年4月24日以前，所為係犯懲
    治走私條例第3條第1項運送私運管制物品進口逾公告數額之
    走私物品罪、刑法第215條之業務上文書登載不實罪，合於
    減刑條件，原審未及減刑，同有未洽。被告人之上訴意旨否
    認犯罪，雖均無理由；然檢察官之上訴意旨以原審未就被告
    等所為刑法第215條之業務上文書登載不實罪部分予以論科
    ，指摘原判決不當，則為有理由；原審判決既有前述(二)之可
    議，自屬無可維持，應由本院將原判決關於被告甲○○、乙○○部分撤銷改判。爰審酌被告甲○○、乙○○之素行、犯
    罪動機、目的，被告二人各自分擔犯罪之情節、所生之危害
    ，及犯後猷飾詞卸責未見悔意之態度等一切情狀，分別量處
    如主文所示之刑。又，被告等犯罪時間在96年4月24日以前
    ，所為係犯懲治走私條例第3條第1項運送私運管制物品進口
    逾公告數額之走私物品罪刑法第215條之業務上文書登載不
    實罪，合於減刑條件，故上揭宣告刑應均減刑為有期徒刑陸
    月。另按刑法易科罰金之規定亦經修正，修正前刑法第41條
    第1項前段規定：「犯最重本刑為五年以下有期徒刑以下之
    刑之罪，而受六個月以下有期徒刑或拘役之宣告，因身體、
    教育、職業、家庭之關係或其他正當事由，執行顯有困難者
    ，得以一元以上三元以下折算一日，易科罰金。」，此折算
    標準並應適用修正前罰金罰鍰提高標準條例第2條規定，就
    其原定數額提高為一百倍折算一日，亦即被告行為時之易科
    罰金折算標準，應以銀元100元以上300元以下之數額折算1
    日，經換算為新臺幣，則應以新臺幣300元以上900元以下折
    算1日。惟95年7月1日施行之刑法第41條第1項前段規定：「
    犯最重本刑為五年以下有期徒刑以下之刑之罪，而受六個月
    以下有期徒刑或拘役之宣告者，得以新臺幣一千元、二千元
    或三千元折算一日，易科罰金」，於同日並廢除罰金罰鍰提
    高標準條例第2條之規定，亦即係以新台幣1,000元、2,000
    元或3,000元折算1日。若以舊法最高折算標準為新台幣900
    元折算1日，即便依新法之最低折算標準新台幣1,000元折算
    1日，仍以舊法對被告有利，爰依修正前刑法第41條第1項前
    段、修正前罰金罰鍰提高標準條例第2條規定，諭知易科罰
    金之折算標準，以參佰元折算壹日。
五、沒收之宣告：
  (一)兄弟水產繁養殖場94年9月4日開立之出貨單壹紙，業據被告
    甲○○供陳為其所製作且內容不實，係屬被告所有供犯罪預
    備之物，應依修正前刑法第38條第1項第2款規定宣告沒收。
  (二)本件查獲之牡蠣，業經被告甲○○出售予案外人丙○○，自
    非被告甲○○或其他被告、共犯所有，且業經桃園縣竹圍魚
    市場於94年9月5日拍賣，此有該市場拍賣計算清單、承銷人
    交易日報表及收據各一紙附卷可憑（見偵字第16484號卷第
    60頁、第61頁），迄今並已逾一年半餘，是前開牡蠣顯已供
    食用而不存在，爰不宣告沒收，附此敘明。
六、臺灣基隆地方法院檢察署96年度偵字第2873號併案意旨略以
    ：被告甲○○係設址於澎湖縣馬公巿井垵里1之7號「兄弟水
    產繁養殖場」之負責人，明知重量超過1,000公斤之牡蠣為
    行政院所公告進口管制物品，未經許可不得自大陸地區私運
    進入臺灣地區，竟仍與丙○○、伍進榮及范守平（丙○○等
    3人由本署另行偵辦）共同基於私運逾公告數額管制物品進
    口之犯意聯絡，由伍進榮與范守平2人於民國94年9月11日23
    時55分，駕駛「金大富號」漁船自基隆八斗子安檢所出港，
    於94年9月13日5時許，航行至中國大陸浙江省外海，與大陸
    漁船在海上接駁載運858箱（每箱重18公斤），總重量達15,
    444公斤之大陸產去殼牡蠣上船，進而運送進入臺灣地區，
    甲○○事先則將不實內容登載在業務上所掌之文書即出貨單
    上，以證明上開走私進口之牡蠣原產地為澎湖地區。嗣94年
    9月14日4時許，「金大富號」在基隆八斗子安檢所報關進港
    ，伍進榮出示丙○○所交付由甲○○事先出具登載不實內容
    之出貨單，以證明牡蠣來源合法，然出貨單與漁船所載運牡
    蠣之數量明顯不符，因而遭安檢人員查扣並發現走私之情事
    。因認被告甲○○另涉犯懲治走私條例第2條第1項之私運管
    制物品進口及刑法第216條、第215條之行使業務上登載不實
    文書等罪嫌，其中並與其前揭經論罪科刑之部分，具有連續
    犯裁判上一罪之關係，請求併辦云云。惟查：
  (一)按連續犯之所謂出於概括犯意，必須其多次犯罪行為自始均
    在一個預定犯罪計劃以內，出於主觀上始終同一犯意之進行
    ，若中途另有新犯意發生，縱所犯為同一罪名，究非連續其
    初發的意思，即不能成立連續犯，最高法院70年台上字第62
    96號著有判例。
  (二)查，臺灣基隆地方法院檢察署96年度偵字第2873號移送併案
    部分，依移送意旨及卷內相關當事人之陳述，被告甲○○係
    為配合丙○○、伍進榮、范守平自中國大陸浙江省外海駁載
    運牡蠣走私進入臺灣地區，為幫助他人私運管制物品進口，
    而事先將不實內容登載在業務上所掌之文書即出貨單上，用
    以證明上開走私進口之牡蠣原產地為澎湖地區，且該出貨單
    已然在報關時持以行使，用以證明上開走私進口之牡蠣原產
    地為澎湖地區（僅論以高度之「行使」登載不實文書罪，而
    不再論以刑法第215條之業務上文書登載不實罪）。而被告
    甲○○在本案，則係基於自己犯罪之意思，委請共犯乙○○
    自國內之澎湖地區，將已走私進入中華民國國境之牡蠣運至
    桃園竹圍漁港，並將登載不實之出貨單交付收貨人，而於出
    貨單尚未行使前即被查獲。先後二行為之犯意有別，犯罪構
    成要件又不相同，自難認被告先後二行為係自始均在一個預
    定犯罪計劃以內，而有連續犯之裁判上一罪關係。
  (三)移送併辦所指被告另涉犯懲治走私條例第2條第1項之私運管
    制物品進口及刑法第216條、第215條之行使業務上登載不實
    文書等罪嫌部分，本院自屬無從併辦，應退回由原檢察署檢
    察官另為適法之處理。
據上論斷，應依刑事訴訟法第369條第1項前段、第364條、第299
條第1項前段，懲治走私條例第3條第1項、第11條，刑法第2條第
1項前段、第11條、第28條、第215條，修正前刑法第55條、第41
條第1項前段、第33條第5款、第38條第1項第2款，罰金罰鍰提高
標準條例第1條前段、修正前罰金罰鍰提高標準條例第2條，中華
民國96年罪犯減刑條例第2條第1項第3款，第7條第1項、第2項，
判決如主文。
本案經檢察官侯千姬到庭執行職務。
中    華    民    國    97    年    2     月    27    日
            刑事第十庭    審判長法  官  楊炳禎
                                法  官  朱光仁
                                法  官  陳博志
以上正本證明與原本無異。
如不服本判決，應於收受送達後十日內向本院提出上訴書狀，其
未敘述上訴之理由者並得於提起上訴後十日內向本院補提理由書
（均須按他造當事人之人數附繕本）。
                                書記官  陳嘉文
中    華    民    國    97    年    3     月    4     日
附錄：本案論罪科刑法條全文
懲治走私條例第3條
運送、銷售或藏匿前條第 1 項之走私物品者，處 5 年以下有期
徒刑、拘役或科或併科新臺幣 150 萬元以下罰金。
前項之未遂犯罰之。


司法院資訊處製作；財團法人民間司法改革基金會備份。
